【裁判字號】    94,訴,1665
【裁判日期】    950125
【裁判案由】    違反著作權法
【裁判全文】
臺灣臺北地方法院刑事判決              94年度訴字第1665號
公  訴  人  臺灣臺北地方法院檢察署檢察官
被      告  台灣井上國際股份有限公司
兼 代表 人  丙○○（原名黃昆偉）
被      告  觀天下軟體股份有限公司
兼 代表 人  乙○○
上列被告等因違反著作權法案件，經檢察官提起公訴（94年度偵
字第5344號），被告於準備程序為有罪之陳述，本院合議庭裁定
改用簡式審判程序，由受命法官獨任審理，判決如下：
    主      文
台灣井上國際股份有限公司、觀天下軟體股份有限公司法人之代
表人，因執行業務擅自以改作之方法侵害他人之著作財產權為常
業，各科罰金新台幣拾萬元。
丙○○共同擅自以改作之方法侵害他人之著作財產權為常業，處
有期徒刑壹年肆月；緩刑肆年。
乙○○共同擅自以改作之方法侵害他人之著作財產權為常業，處
有期徒刑壹年貳月；緩刑貳年。
    事實及理由
一、丙○○係設於臺北市大安區○○○路○段11巷15號2樓之台灣
    井上國際股份有限公司（下稱台灣井上公司）之負責人，以
    雜誌、圖書出版為主要業務內容，明知「SLAM DUNK」（中
    譯：灌籃高手）漫畫係日本國人甲○○○所創作並享有著作
    權之美術著作，於民國91年1月1日世界貿易組織協定在我國
    管轄區域內生效後，受我國著作權法之保護，非經著作權人
    同意或授權，不得擅自改作，竟意圖營利，未得甲○○○之
    同意或授權，自91年初起，在上址公司內，委由多名不知情
    之成年雇員，參考甲○○○享有著作權之漫畫等資料，故事
    架構延續前開甲○○○享有著作權之漫畫，主角人物「流川
    楓」改名為「流川」，從美國進修返回日本擔任教練，訓練
    高中球員參加聯賽之後續情節，並在繪圖上參考原著作漫畫
    之分鏡圖、構圖等，以此構圖、意匠彷彿方式，擅自改作上
    開甲○○○享有著作權之美術著作圖樣，於同年7月間出版
    「灌籃二部」漫畫第1、2集，並藉由架設之www.slamdunk
    2.com.tw（嗣網址改為：www. sd2. com.tw），及利用不知
    情之便利商店或書店，以每本新台幣（下同）69元價格，陳
    列、販售上開漫畫，以此為業，恃以為生。嗣於92年8月間
    ，丙○○找來知情且有前述犯意聯絡之之觀天下軟體股份有
    限公司（下稱：觀天下公司，址設台北市大同區○○○路○
    段1號之1, 9樓）負責人乙○○合作，共同籌畫賡續改作事
    宜，並約定由觀天下公司負責發行、銷售，每銷售1本可抽
    取1至2元不等之金額，繼於同年10月間出版以同上手法延續
    原劇情衍生改作之「SD 2灌籃二部（Sweet Dream Two）」
    漫畫第3、4集，並利用不知情之便利商店、書局內，陳列、
    販售上開改作之漫畫，累計共銷售1萬5000本左右，營業收
    入計約45萬元。嗣經被害人甲○○○查悉市面販售上開漫畫
    ，向警究辦，始悉上情。後台灣井上公司暨代表人丙○○、
    觀天下公司暨代表人乙○○與甲○○○代理人陳君慈律師於
    94 年1月11日達成和解。
二、證據名稱：
  (一)被告丙○○、乙○○之自白。
  (二)告訴代理人之指訴。
  (三)告訴人甲○○○經歷、作品簡介等資料。
  (四)台灣井上公司、觀天下公司基本資料查詢各1份。
  (五)告訴人甲○○○提出原著之套圖。
  (六)便利商店出具之統一發票及筆文書局出具之收據。
  (七)假處分現場照片3幀。
  (八)告訴人及被告所寄發之存證信函。
  (九)灌籃高手漫畫在台行銷及銷售等相關紀錄。
  (十)日文版「SLAM DUNK」之內頁影本。
  (十一)SD2灌籃二部畫冊內頁影本。
  (十二)「SD2灌籃二部」畫冊與「SLAM DUNK」漫畫節錄影本。
  (十三)上開畫冊與漫畫重要角色、Q版表情畫法對照資料。
  (十四)經濟部智慧財產局84年6月14日台（84）內著會發字第84109
    45號函。
  (十五)和解契約影本1份。
三、被告丙○○、乙○○係以營業方式反覆為上開改作行為，具
    有「反覆從事」及「恃以為社會活動之職業」之特性，自屬
    常業犯。核被告丙○○、乙○○所為，均係犯著作權法第94
    條第1項、第92條之擅自以改作方法侵害他人之著作財產權
    為常業罪。被告丙○○、乙○○就上開犯行，有犯意聯絡及
    行為分擔，為共同正犯，而其等利用不知情之成年人改作告
    訴人享有著作權之美術圖樣，屬間接正犯。
四、爰審酌被告丙○○、乙○○之犯罪動機、目的、手段、所生
    危害及犯後態度等一切情狀，各量處如主文所示之刑；另被
    告丙○○係被告台灣井上公司代表人，被告乙○○係被告觀
    天下公司代表人，各有該公司基本資料查詢在卷可稽，其等
    因執行業務，犯著作權法第92條、第94條之罪，業經前開認
    定屬實，依同法第101條第1項規定，應就被告台灣井上公司
    及觀天下公司各科處同法第94條第1項之罰金刑。又被告丙○○、乙○○二人均無前科，未曾受有期徒刑以上刑之宣告
    ，此有臺灣高等法院被告全國前案紀錄表在卷可按，經此次
    偵、審程序及科刑之教訓後，當知所警惕，信無再犯之虞，
    又被告等已與告訴人達成民事賠償之和解，此有和解契約影
    本1份存卷可憑，茲被告既已盡力彌縫將本案圓滿解決，犯
    後態度良好，本院因認所宣告之刑，以暫不執行為適當，就
    被告丙○○部分爰併予宣告緩刑4年、被告乙○○部分宣告
    緩刑2年，用勵自新。
據上論斷，應依刑事訴訟法第273條之1第1項、第299條第1項前
段，著作權法第92條、第94條第1項、第101條第1項，刑法第11
條前段、第28條、第74條第1款，判決如主文。
本案經檢察官方伯勳到庭執行職務
中    華    民    國    95    年    1     月    25    日
                  刑事第十二庭  法  官  胡宏文
以上正本證明與原本無異。
如不服本判決，應於判決送達後10日內，向本院提出上訴狀。
                                書記官  劉穗筠
中    華    民    國    95    年    1     月    25    日
附本案論罪科刑依據之法條：著作權法第94條第1項、第92條、
第101條第1項
著作權法第94條
以犯第 91 條第 1 項、第 2 項、第 91 條之 1 、第 92 條或第
93條之罪為常業者，處1年以上7年以下有期徒刑，得併科新臺幣
30萬元以上3百萬元以下罰金。
以犯第 91 條第 3 項之罪為常業者，處 1 年以上 7 年以下有期
徒刑，得併科新臺幣 80 萬元以上 8 百萬元以下罰金。
著作權法第92條
擅自以公開口述、公開播送、公開上映、公開演出、公開傳輸、
公開展示、改作、編輯、出租之方法侵害他人之著作財產權者，
處3年以下有期徒刑、拘役、或科或併科新臺幣75萬元以下罰金
。
著作權法第101條
法人之代表人、法人或自然人之代理人、受雇人或其他從業人員
，因執行業務，犯第91條至第96條之1之罪者，除依各該條規定
處罰其行為人外，對該法人或自然人亦科各該條之罰金。
對前項行為人、法人或自然人之一方告訴或撤回告訴者，其效力
及於他方。


司法院資訊處製作；財團法人民間司法改革基金會備份。
